【裁判字號】    89,訴,276
【裁判日期】    890608
【裁判案由】    違反野生動物保育法
【裁判全文】
臺灣基隆地方法院刑事判決                          八十九年度訴字第二七六號
    公  訴  人  臺灣基隆地方法院檢察署檢察官
    被      告  甲○○
    被      告  丙○○
    被      告  乙○○
右列被告因違反野生動物保育法案件，經檢察官提起公訴（八十九年度偵字第八九八
號），本院判決如左：
    主  文
甲○○、丙○○、乙○○共同違反獵捕野生動物，不得使用獸鋏之規定，使用禁止之
方式，獵捕保育類野生動物，各處有期徒刑捌月，均緩刑參年。
扣案之山羌參隻、深山竹雞壹隻、穿山甲壹隻及大型捕獸鋏柒具、小型捕獸鋏貳拾具
及鋼絲型捕獸鋏陸拾捌具均沒收。
    事  實
一、甲○○、丙○○、乙○○明知山羌、深山竹雞、中國鯪鯉（穿山甲）均係行政院
    農業委員會公告之保育類野生動物，應予保育且不得使用獸鋏獵捕，竟基於共同
    之犯意聯絡，於民國八十九年一月十五日在臺北縣雙溪鄉太平村山區放置甲○○
    所有之大型捕獸鋏七具、小型捕獸鋏二十具及鋼絲型捕獸鋏六十八具以獵捕野生
    動物，嗣於八十九年二月十四日下午四時四十分許，將所獵捕之山羌三隻、深山
    竹雞一隻及穿山甲一隻攜回住處途中，在臺北縣雙溪鄉○○村○○路為警查獲，
    並扣得上開保育類野生動物及大型捕獸鋏七具、小型捕獸鋏二十具及鋼絲型捕獸
    鋏六十八具。
二、案經臺北縣警察局瑞芳分局報請臺灣基隆地方法院檢察署檢察官偵查起訴。
    理  由
一、訊據被告甲○○、丙○○、乙○○固坦承於八十九年一月十五日在臺北縣雙溪鄉
    太平村山區放置捕獸鋏以獵捕野生動物，並獵得山羌三隻、深山竹雞一隻及穿山
    甲一隻，惟矢口否認有違反野生動物保育法之犯行，均辯稱：其等係原住民泰雅
    族，因適逢過年，為準備祭典活動，故放置捕獸鋏以獵捕山豬，不料捕獲保育類
    野生動物，且因所居住之部落地處偏遠，法令宣導未能落實，不知何種動物經指
    定公告為保育類野生動物及原住民因傳統文化祭典需要獵捕野生動物時，應先申
    請核准許可之規定，並無違反野生動物保育法之故意云云。惟查，被告甲○○、
    丙○○、乙○○明知其等使用獸鋏所捕獲之山羌、竹雞、穿山甲均係公告禁止獵
    捕之保育類野生動物之事實，業據被告三人於警訊時供承不諱，且不得因不知法
    律而免除刑事責任，刑法第十六條前段復定有明文，被告既稱臺灣原住民基於傳
    統文化祭典有獵捕野生動物之需要，更應了解相關法律規定，自不得事後以不知
    原住民因傳統文化祭典需要獵捕野生動物時，應先申請核准許可之規定為由，主
    張免除刑事責任，始可貫徹主管機關保育野生動物之措施。又查獲之野生動物，
    經送臺北市立動物園鑑定結果，山羌三隻為來自鹿科動物山羌之二雄一雌完整個
    體，紅腳竹雞一隻為來自雉科動物深山竹雞之完整個體，穿山甲一隻為來自鯪鯉
    科動物中國鯪鯉之雄性完整個體，均屬保育類野生動物產製品，此有臺北市立動
    物園八十九年三月十六日北市動園動字第八九六○○六九七○○號函及所附野生
    動物及其產製品鑑識說明書、野生動物保育法各類名錄一覽表在卷足憑，並有現
    場照片一幀附卷及大型捕獸鋏七具、小型捕獸鋏二十具、鋼絲型捕獸鋏六十八具
    扣案可資佐證，本件事證明確，被告犯行均堪認定。
二、按獵捕野生動物，不得使用陷阱、獸鋏或特殊獵捕工具，野生動物保育法十九條
    第一項第六款定有明文，被告甲○○、丙○○、乙○○違反上開規定，使用獸鋏
    獵捕保育類野生動物，應依同法第四十一條第一項第三款論處。被告甲○○、丙○○、乙○○之間，有犯意之聯絡及行為之分擔，皆為共同正犯。爰分別審酌被
    告之品行、智識程度、犯罪之動機、目的、手段、所獵捕保育類野生動物之數量
    及犯罪後態度等一切情狀，各量處如主文所示之刑。末查被告甲○○、丙○○、
    乙○○前均未曾受有期徒刑以上刑之宣告，有臺灣基隆地方法院檢察署刑案資料
    查註紀錄表及本院被告全國前案紀錄表可稽，經此次起訴審判後，當能知所警惕
    ，信無再犯之虞，本院認所宣告之刑以暫不執行為適當，爰均併諭知緩刑三年，
    以啟自新。
三、扣案之保育類野生動物山羌三隻、深山竹雞一隻、穿山甲一隻，係被告甲○○、
    丙○○、乙○○共同捕獲，另大型捕獸鋏七具、小型捕獸鋏二十具及鋼絲型捕獸
    鋏六十八具，係被告甲○○所有供本件犯罪所用之獵具，均應依野生動物保育法
    第五十二條第一項之規定併予宣告沒收。
據上論斷，應依刑事訴訟法第二百九十九條第一項前段，野生動物保育法第十九條第
一項第六款、第四十一條第一項第三款、第五十二條第一項，刑法第十一條前段、第
二十八條、第七十四條第一款、第三十八條第一項第二款，判決如主文。
本案經檢察官蔡和憲到庭執行職務。
中      華      民      國      八十九      年      六    月      八    日
                                        臺灣基隆地方法院刑事第三庭
                                                法  官  陳  湘  琳
右正本證明與原本無異。
對於本件判決如有不服，應於收受送達後十日內，向本院提出上訴書狀，上訴於臺灣
高等法院，並按他造當事人之人數附具繕本。
                                                書記官  李  姿  穎
中      華      民      國      八十九      年      六    月     十二   日
【附錄本判決論罪科刑法條】
■野生動物保育法第十九條第一項
獵捕野生動物，不得以下列方法為之：
一、使用炸藥或其他爆裂物。
二、使用毒物。
三、使用電氣麻物或麻痺之方法。
四、架設網具。
五、使用獵槍以外之其他種類槍械。
六、使用陷阱、獸鋏或特殊獵捕工具。
七、其他經主管機關公告禁止之方法。
■野生動物保育法第四十一條第一項
未具第十八條第一項第一款之條件，獵捕、宰殺保育類野生動物者。


司法院資訊處製作；財團法人民間司法改革基金會備份。
